臺灣板橋地方法院交通事件裁定　　　　99年度交聲字第4465號
原處分機關　交通部公路總局臺北區監理所板橋監理站
異　議　人　鍾富晨?男　41歲.
即受處分人
上列受處分人即異議人因違反道路交通管理處罰條例案件，對於
交通部公路總局臺北區監理所板橋監理站民國99年11月1 日所為
之板監裁字第裁41-C00000000號裁決處分，聲明異議，本院裁定
如下：
    主  文
原處分撤銷。
鍾富晨汽車駕駛人駕駛汽車起駛前不讓行進中車輛先行，違反道
路交通安全規則，因而肇事致人受傷，處罰鍰新臺幣陸佰元，並
記違規點數四點。
    理  由
一、原處分意旨略以：異議人即受處分人鍾富晨於民國99年8 月
    2 日17時37分許，騎乘車牌號碼AAQ-001 號重型機車，在新
    北市○○區○○路57號，經臺北縣政府（現改制為新北市政
    府）警察局交通隊員警認有「起駛前，不讓行進中之車輛優
    先通行」之違規行為而掣單舉發，嗣異議人向原處分機關提
    出申訴，經原處分機關向原舉發機關查證認無誤後，原處分
    機關於99年11月1 日以板監裁字第裁41-C00000000號違反道
    路交通管理事件裁決書，依道路交通管理處罰條例第45條第
    10款之規定，裁處異議人罰鍰新臺幣（下同）600 元，並依
    同條例第63條第1 項第1 款（裁決書漏載第1 款）規定記違
    規點數1 點。
二、異議人異議意旨略以：本人被撞位置已過虛線（往金城路）
??，並未影響往立德路車輛之行駛，當時是謝東益之機車，突
    然從一部小貨車後方衝出，本人看見直覺反應減速停車後，
    謝東益機車超越貨車，緊近內車道（虛線），緊急煞車摔倒
    滑行撞向本人機車，故不服原裁決處分，爰依法聲明異議云
    云。
三、按起駛前應顯示方向燈，注意前後左右有無障礙或車輛行人
    ，並應讓行進中之車輛行人優先通行，道路交通安全規則第
    89條第1 項第6 款定有明文；又汽車駕駛人，爭道行駛，而
    有起駛前不讓行進中之車輛、行人優先通行者，處600 元以
    上1,800 元以下罰鍰，並記違規點數1 點；汽車駕駛人，駕
    駛汽車違反道路交通安全規則，因而肇事致人受傷者，記違
    規點數3 點，道路交通管理處罰條例第45條第10款、第63條
    第1 項第1 款、第61條第3 項亦定有明文；經查：
(一)、本件異議人即受處分人於99年8 月2 日17時37分許，騎乘車
    牌號碼AAQ-001 號重型機車，在新北市○○區○○路57號，
    經臺北縣政府（現改制為新北市政府）警察局交通隊員警認
    有「起駛前，不讓行進中之車輛優先通行」之違規行為而掣
    單舉發，嗣異議人向原處分機關提出申訴，經原處分機關向
    原舉發機關查證認無誤後，乃依道路交通管理處罰條例第45
    條第10款之規定，裁處異議人罰鍰600 元，並依同條例第63
    條第1 項第1 款（裁決書漏載第1 款）記違規點數1 點等情
    ，有臺北縣政府警察局北縣警交大字第C00000000 號舉發違
    反道路交通管理事件通知單、交通部公路總局臺北區監理所
    板橋監理站99年11月1 日所為之板監裁字第裁41-C00000000
    號裁決書等附卷可稽，此等事實俱堪認定。
(二)、按起駛前應顯示方向燈，注意前後左右有無障礙或車輛行人
    ，並應讓行進中之車輛行人優先通行，道路交通安全規則第
    89條第1 項第6 款定有明文；茲被告為智識健全之成年人，
    並領有駕駛執照，其駕車上路自應依上開規定盡其注意義務
    ，而細譯證人謝東益於警詢時陳稱：我騎乘重型機車沿土城
    市○○路往立德路方向直行，我行駛至延和路57號前時，我
    突然看見對方鍾富晨騎乘重型機車由延和路51號前的路旁逆
    向騎了出來要切入到我對向之車道，當時他沒有打方向燈，
    我看到時對方已經在我的車道上正前方了，因為當時我前方
    有一輛汽車擋住我前方的視線接著就撞到了，我當時發現危
    險時距離對方約4 公尺左右，我發現危險時採取煞車動作，
    我當時時速大概30至40公里，我與對方均有受傷，我的身體
    多處骨折等語；異議人於警詢時則供稱：我騎乘重機車由延
    和路55號我的店面前行駛出來要切入對向車道走延和路往金
    城路方向行駛，我騎乘出來時，我看到一輛貨車往我方向行
    駛而來，所以我沒有看到對方，我認為我可以在貨車到我前
    方時，我可以切入對向車道，於是我起步行駛至分向線時，
    突然間我看到對方很快的急駛而來，我當時是停止沒動的，
    但對方就往我的車子撞過來，發現危險時距離對方約10公尺
    ，我的車輛前車頭與對方車輛車頭碰撞，我的車頭毀壞，我
    及對方均有受傷，我的身體多處擦傷等語，此有台北縣政府
    （現改制為新北市政府）警察局99年12月24日北縣警交字第
    0990206757號函所附異議人、謝東益之土城分局交通分隊道
    路交通事故談話紀錄表在卷可稽，是本件車禍事故發生前，
    異議人為自路旁起駛之車輛，謝東益則係沿新北市○○區○
    ○路由金城路往立德路方向前行之行進中機車騎士，而本件
    車禍事故後，謝東益因而受有傷害各情，可以認定；又本件
    車禍事故當時天候晴、日間自然光線，路面狀態乾燥、無缺
    陷、無障礙物、視距良好等情，亦有前揭台北縣政府（現改
    制為新北市政府）警察局99年12月24日北縣警交字第099020
    6757號函所附道路交通事故調查報告表(一)、(二)在卷可參，足
    見被告並無不能注意前開規定之情事；再以證人謝東益明確
    證述其行駛至延和路57號前時，突然看見對方鍾富晨騎乘重
    型機車由延和路51號前的路旁逆向騎了出來要切入到其對向
    車道，當時鍾富晨沒有打方向燈，其看到時對方已經在其車
    道上正前方了等語如前，則證人謝東益與異議人於本件車禍
    事故前彼此之相對位置既屬近垂直之方向，謝東益更且明確
    證述其有目睹異議人自路旁起駛之動作，堪認異議人自路旁
    起駛前，苟有確實注意前後車輛動態，理應可發現謝東益之
    來車，是異議人猶辯稱：當時是謝東益之機車，突然從一部
    小貨車後方衝出云云，實難憑採。
(三)、又衡酌道路交通管理處罰條例第45條第10款規定之立法意旨
    ，乃要求駕駛人駕駛車輛從準備起駛之始，乃至行駛至道路
    中央，車輛回正完畢此段時間，應持續注意直行車道上有無
    來車並禮讓其優先通行，以確保用路人之交通安全，即前揭
    交通法規已明確界定道路之優先使用權為行進中之車輛或行
    人先行，是異議人既為從路旁起駛之車輛，原應讓行進中之
    謝東益人車優先通行，異議人猶執當時是謝東益之機車，突
    然從一部小貨車後方衝出云云置辯，否認有何交通違規情事
    ，自難憑採。
(四)、至異議人雖復辯稱：本人被撞位置已過虛線（往金城路），
    並未影響往立德路車輛之行駛云云，然依前揭台北縣政府（
    現改制為新北市政府）警察局99年12月24日北縣警交字第09
    90206757號函所附道路交通事故現場圖所載，謝東益之機車
    行進路線，於其行向所在之延和路（由金城路往立德路方向
    ）上留有煞車痕達3.3 公尺，是謝東益於車禍事故前，原行
    駛於由金城路往立德路方向之延和路上之行進動線，顯已因
    異議人之驟然駛出而受有影響，並因之在由金城路往立德路
    方向之延和路上，留下3.3 公尺之煞車痕，異議人前揭辯稱
    本人被撞位置已過虛線（往金城路），並未影響往立德路車
    輛之行駛云云，與事證未合，自無足取。
(五)、綜上，本件事證明確，異議人違規事實，堪以認定。
四、綜上所述，本件異議人有起駛前，不讓行進中之車輛優先通
    行且因而肇事致人受傷之違規事實明確，其以前詞置辯否認
    交通違規情事，尚難憑採；原處分機關因依道路交通管理處
    罰條例第45條第10款、第63條第1 項第1 款（裁決書漏載第
    1 款）規定，裁處異議人600 元罰鍰，並記違規點數1 點，
    固非無據，然因異議人原即核有汽車駕駛人，爭道行駛，而
    有起駛前不讓行進中之車輛優先通行情事，而應依道路交通
    管理處罰條例第45條第10款、第63條第1 項第1 款規定處罰
    鍰併計違規點數1 點外，尚有因其違反前開條例第45條第10
    款之規定，係屬違反道路交通安全規則第89條第1 項第6 款
    之行為，且因而致人受傷，依前開條例第61條第3 項規定，
    應記違規點數3 點，是其因本件交通違規事故所應記之點數
    應係共計違規點數4 點，原處分機關疏未詳察本件異議人併
    有違反上開交通安全規則肇事致人受傷之事實，因而就違規
    點數部分僅記點數1 點，即有未洽，是本件受處分人異議雖
    無理由，惟原處分既有上開違誤，難謂允當，自應由本院撤
    銷原處分，並自為裁定如主文第二項所示。
據上論斷，應依道路交通事件處理辦法第19條前段，裁定如主文
。
中    華    民    國    100     年    1     月    7   日
                    交通法庭  法  官  陳  明  偉
以上正本證明與原本無異。
如不服本裁定，應於送達後五日內，向本院提出抗告狀。
                              書記官  陳  玉  心
中    華    民    國   100    年    1     月    7     日